臺灣高等法院臺中分院刑事判決　　　　　　　　　　九十三年度上易字第一一一號
　上訴人即被告　丙○○
右上訴人因詐欺案件，不服臺灣臺中地方法院九十年度易字第三０七四號中華民國九
十二年十一月十八日第一審判決（起訴案號：臺灣臺中地方法院檢察署九十年度偵字
第四０三二號），提起上訴，本院判決如左：
    主　　  文
原判決關於丙○○部分撤銷。
丙○○幫助意圖為自己不法之所有，以詐術使人將本人之物交付，處有期徒刑陸月，
如易科罰金，以參佰元折算壹日。
    事  　　實
一、丙○○因手頭拮據，明知黃慶昭向其搜購金融機構之存摺及提款卡，可能被使用
    為詐欺取財等犯罪之工具，且上開情事之發生亦不違背其本意，竟基於幫助之犯
    意，於民國（下同）八十九年十一月底至十二月之間，在台中市○○○路○段一
    九二之三號其租屋處，將其所申請如附表所示之帳戶存摺及提款卡連同密碼，以
    新台幣（下同）一千至三千元不等之價格出賣予黃慶昭（原審另行審理，其中僅
    附表編號三之帳戶已被用於收受甲○○被詐欺匯入之款項），經黃慶昭與不詳姓
    名之成年人共同意圖為自己不法之所有，以夾報之方式散發「聯祥融資銀行信貸
    中心」之廣告，佯稱可供貸款，甲○○於九十年一月間循夾報廣告，以０四─0
    0000000號電話聯絡自稱「楊麗芬」之不詳姓名者洽辦貸款之事宜，並依
    「楊麗芬」之指示，於九十年一月三日上午十一時許，匯款三萬四千元至丙○○
    在世華銀行西臺中分行開設之0000000000000號帳戶內（即附表編
    號三所示），嗣因甲○○發覺有異而報警循線查獲。
二、案經甲○○訴由臺中縣警察局清水分局報請臺灣臺中地方法院檢察署檢察官偵查
    起訴。
    理 　　 由
一、訊之上訴人即被告（下稱被告）丙○○坦承將附表所示之帳戶存摺、提款卡及密
    碼出售於黃慶昭之事實，惟辯稱：黃慶昭向伊說有朋友開設公司要買賣股票，而
    伊經濟上有問題，所以才去開戶分次將相關存摺等物交給黃慶昭，伊並不知道黃
    慶昭取得上開物品是要作何用云云。
二、經查：
　(一)告訴人甲○○確循夾報之融資借貸廣告洽借款項，遭他人以繳交手續費等名目詐
    財，而匯款至被告丙○○之帳戶內，此業經告訴人甲○○於警訊時指述甚詳，並
    有「聯祥融資銀行信貸中心」廣告影本、被告設於世華銀行之活期儲蓄存款簿內
    頁及存提記錄可資佐證。
　(二)被告雖辯稱不知他人如何使用其帳戶之存摺、提款卡云云，惟一般金融機構之存
    摺，係供開戶之人為存提等往來之用，任何成年人皆可自由前往開戶取得並無困
    難，存摺本身並無市場之交易價值，如非為隱匿掩飾不法規避查緝，以臺灣目前
    金融機構之普遍，申請手續之簡便，應無大費周章，花費金錢、時間，向他人購
    買帳戶使用之理，被告係具一般智識之正常人，對於前揭生活經驗之常識，自無
    不知之理，被告所辯不知他人將使用其所出售之存摺等物從事犯罪云云，自非可
    採。本件被告於可預見之情形下，仍至銀行開立帳戶並將存摺、提款卡等物交付
    黃慶昭使用，顯有幫助他人詐欺取財之犯意，事證明確，被告犯行堪以認定。
三、被告丙○○基於幫助他人犯罪之犯意，將附表所示之帳戶提供予他人供詐欺取財
    之用，核其所為，係犯刑法第三十條第一項前段、第三百三十九條第一項之幫助
    詐欺取財罪。被告基於幫助他人犯罪之意，提供帳戶存摺等物供人作為詐欺取財
    之工具，雖非參與詐欺犯罪行為之施行，惟對他人之犯罪資以助力，為幫助犯，
    應依刑法第三十條第二項之規定減輕其刑。
四、原審對被告論罪科刑雖非無見，惟：(一)本件並無積極證據足以證明被告帳戶內所
    有存入之款項均屬他人詐欺所得之物，原審以被告銀行帳戶內有原判決附表三所
    示之資金匯進，且旋被提領，而認定被告帳戶內所有之匯款紀錄均屬詐欺犯罪所
    得，認定事實有所違誤。(二)幫助犯從屬於正犯而成立，並無獨立性，故幫助犯須
    對正犯之犯罪事實，具有共同認識而加以助力，始能成立，其所應負責任，亦以
    與正犯有同一認識之事實為限，若正犯所犯之事實，超過其共同認識之範圍時，
    則幫助者事前既不知情，自不負責。本件被告雖出售附表所示之存摺，惟僅附表
    編號三之帳戶被用於收受被害人甲○○匯入之款項，並無證據足以證明該被幫助
    之正犯係以詐欺為業且為被告所明知，而恃以為生，原審論被告以幫助常業詐欺
    罪責，亦有未洽。被告上訴意旨仍執陳詞否認犯罪，指摘原審判決不當，雖無理
    由，惟原審判決既有上開可議之處，仍屬無可維持，應由本院將原審判決關於被
    告丙○○部分撤銷改判。爰審酌被告出賣帳戶供他人作為詐欺取財之工具，使詐
    騙者得以隱匿身份從事犯罪，助長同類犯罪之氣焰，及被告售出之帳戶存摺不少
    ，犯罪情節非輕等一切情狀，量處如主文所示之刑。被告犯罪後，刑法於九十年
    一月十日修正公布，同月十二日生效，修正前刑法第四十一條規定：「犯最重本
    刑為三年以下有期徒刑以下之刑之罪，而受六月以下有期徒刑或拘役之宣告，因
    身體、教育、職業或家庭之關係，執行顯有困難者，得以一元以上三元以下折算
    一日，易科罰金」，修正後刑法第四十一條第一項規定：「犯最重本刑為五年以
    下有期徒刑以下之刑之罪，而受六個月以下有期徒刑或拘役之宣告，因身體、教
    育、職業、家庭之關係或其他正當事由，執行顯有困難者，得以一元以上三元以
    下折算一日，易科罰金」，兩相比較，以修正後之規定對於被告較為有利，爰依
    修正後之規定，諭知主文所示之易科罰金折算標準。
五、依刑事訴訟法第三百六十九條第一項前段、第三百六十四條、第二百九十九條第
    一項前段、刑法第三百三十九條第一項、第三十條第二項、第二條第一項、第四
    十一條第一項、罰金罰鍰提高標準條例第一條前段、第二條，判決如主文。
本案經檢察官乙○○到庭執行職務。
中      華      民      國    九十三    年      四月    二十九    日
                                    臺灣高等法院臺中分院刑事第十庭
                                          審判長法  官  林  照  明
                                                法  官  吳  重  政
                                                法  官  王      銘
右正本證明與原本無異。
不得上訴。
                                                書記官  王  麗  珍
中      華      民      國      九十三   年       四      月   二十九   日
                                                                        Ｉ
